最　高　行　政　法　院　判　決　　　　　　　　　九十一年度判字第一二九七號
　　再 審原 告　乙○○
　　　　　　　　　　　　　　　.
　　再 審被 告　財政部臺北市國稅局
　　代　表　人　張盛和
右當事人間因綜合所得稅事件，再審原告對於中華民國八十八年六月十一日本院八十
八年度判字第二四七五號判決，提起再審之訴。本院判決如左：
　　主  文
再審之訴駁回。
再審訴訟費用由再審原告負擔。
　　事  實
緣再審原告民國八十一年度綜合所得稅結算申報，漏報取自國防部中山科學研究院（
以下簡稱中科院）之薪資所得計新臺幣（下同）四一六、八八○元，再審被告乃核定
補徵稅額五四、一九四元。再審原告不服，就上開薪資所得部分，循序提起行政訴訟
，為本院八十八年度判字第二四七五號判決駁回。再審原告以原判決有修正前行政訴
訟法第二十八條（即修正後之第二百七十三條）之再審事由，提起再審之訴。茲摘
兩造訴辯意旨如次：
再審原告起訴意旨略謂︰依據所得稅法第九十四條扣繳稅款之退補規定，「原扣稅額
與稽徵機關核定稅額不符時，不足之數由扣繳義務人補繳」，本案再審被告應向扣繳
義務人中科院追償稅款，而非再審原告或中科院員工。中科院長期違法行政自行解釋
稅法，行政院應負本案行政督導不周之全責，應責令中科院編列預算賠償再審原告因
本案所造成的各項損失及利息支出。再審原告當年出賣勞力受僱於中科院，並被告知
研究補助費係鼓勵國防科技研究發展免繳所得稅，事後再審被告自行衍釋行政命令，
逐年追繳再審原告研究補助費的稅款，違反比例原則、程序正義及信賴保護原則，原
處分顯屬違誤。司法院漠視違法行政，亦有違法決定之事實。本案之起源為數個機關
之不當行政，故本案中科院、國稅局及行政院均應列為再審被告。此再審被告對案件
應以書狀答辯外，再審原告對上述訟事之說明，願接受鈞院之傳喚與查證，並依法出
庭與再審被告為言詞辯論，以釐清事實真相。綜上，爰請判決廢棄原判決，並撤銷一
再訴願決定與原處分，以維再審原告權益等語。
再審被告答辯意旨略謂︰一、查中科院之預算雖分別依計畫編列人事費支應其員工之
各項給與，但實際上領受「品位加給」或「技術津貼」之非軍職人員，無論配屬之單
位參與不同計畫，悉依該院所訂「科技人員品位加給支給標準」、「技術員薪給標準
表」之等級，每月按職級定額領取「品位加給」或「技術津貼」，該院與其聘僱人員
之約定事項亦載明所指薪給，除實物代金及眷補費外，包括全部給與，是以該院非軍
職人員所領受之「品位加給」或「技術津貼」，核屬其在職務上或工作上因提供勞務
所取得之報酬；另財政部臺灣省北區國稅局於八十二年間曾派員前往該院現場瞭解結
果，該院支付非軍職人員之「品位加給」及「技術津貼」係採按月給付方式，並非按
研究計畫個案給付，復經中科院八十一年十一月三日八十一訓誠字第一六八七三號函
致該局說明該院各類薪資扣繳所得狀況：「本院於年度開始即訂有各項研究計畫，並
按照研究計畫逐月實施。各項研究計畫除一般經費外，為獎勵科技人員竭盡心智參與
研發工作，另編列研發人員研究補助費及技術津貼。為便利作業，研發人員研究補助
費係按月發放方式，再經由成本歸戶手續，回歸計畫預算內（研究補助費採個案給付
，必將增加人力及作業之負擔，不符經濟效益）」等語，足見中科院給付非軍職員工
之「品位加給」及「技術津貼」之所得，屬經常性補助費給與，且依職級按月定額支
付，為提供勞務所取得之報酬，依行為時所得稅法第四條第八款但書及第十四條第一
項第三類之規定，核非免稅之研究補助費所得，乃屬應課稅之薪資所得，殆無疑義。
又本件原核定發單補徵稅款，並未逾前揭稅捐稽徵法第二十一條所定核課期間。二、
又再審原告訴稱依所得稅法第九十四條第一項規定，扣繳義務人即中科院主辦會計，
有先行代納稅義務人繳納之義務，國稅局直接向中科院非軍職員工追課，有違該條法
定之程序正義乙節。惟按「凡有中華民國來源所得之個人，應就其中華民國來源之所
得，依本法規定，課徵綜合所得稅。」、「納稅義務人應於每年二月二十日起至三月
底止，填具結算申報書，向該管稽徵機關，申報其上一年度內構成綜合所得總額．．
．，以及有關減免、扣除之事實，並應依其全年應納稅額減除暫繳稅額及尚未抵繳之
扣繳稅額，計算其應納之結算稅額，於申報前自行繳納。．．．。」分別為所得稅法
第二條及第七十一條第一項所明定。是本件再審原告既有前揭規定之應稅所得，即應
依法合併申報綜合所得稅，其未依規定合併申報，本局據以併課補徵，要無不合，再
審所訴理由，委無足採。三、至再審原告主張各節，業經大院前審判決詳為審酌予以
論駁在案，並無適用法規錯誤之情形，再審原告仍執前詞反覆訴求，殊難謂為有理由
，又具以原判決「適用法規錯誤」之理由，提起再審之訴，亦僅為再審原告於法律上
見解之歧異，要難符合行政訴訟法第二十八條第一款規定之要件，是所訴核不足採。
請判決駁回再審原告之再審之訴等語。
　　理  由
按行政訴訟法當事人對本院之判決提起再審之訴，必須具有行政訴訟法第二百七十三
條第一項、第二項所列情形之一者，始為得之。上開法條第一項第一款（即就行政訴
訟法第二十八條第一款）規定：「適用法規顯有錯誤者」，係指原判決所適用之法規
與該案應適用之現行法規相違背或與解釋、判例有所牴觸而言。至於法律上見解之歧
異，再審原告對之縱有爭執，要難謂為適用法律顯有錯誤，而據為再審之理由。本件
再審原告八十一年度綜合所得稅結算申報，漏報取自中科院之薪資所得計四一六、八
八○元，再審被告乃核定補徵該年度綜合所得稅五四、一九四元。再審原告不服，循
序提起行政訴訟。原判決以中科院之預算雖分別依計畫編列人事費支應員工之各項給
與，但實際上領受「品位加給」或「技術津貼」之非軍職人員，無論配屬之單位參與
不同計畫，均依該院所訂「科技人員品位加給支給標準表」、「技術員薪給標準表」
之等級，每月按職級定額領取科技品位加給或技術津貼。且該院與其聘僱人員之約定
事項亦載明所指薪給，除實物代金及眷補費外，包括全部給與，其非軍職人員所領受
之科技品位加給或技術津貼，核屬因提供勞務所取得之報酬，應無行為時所得稅法第
四條第八款免納所得稅規定之適用。再中科院八十一年十一月三日（八一）訓誠字第
一六八七三號函致台灣省北區國稅局，說明該院各類薪資扣繳所得稅狀況：「以該院
於年度開始即訂有各項研究計畫，並按照研究計畫逐月實施。各項研究計畫除一般經
費外，為獎勵科技人員竭盡心智參與研發工作，另編列研發人員研究補助費及技術津
貼。為便利作業，研發人員研究補助費係採按月發放方式，再經由成本歸戶手續，回
歸計畫預算內（研究補助費採個案給付，必將增加人力及作業之負擔，不符經濟效益
）」等語，足見中科院給付非軍職員工之品位加給及技術津貼之所得，屬經常性研究
補助費給與，且依職級按月定額支給，為提供勞務所取得之報酬，依行為時所得稅法
第四條第八款但書及第十四條第一項第三類之規定，核非免稅之薪資所得，再審被告
依法發單補徵稅款，並無不合。而首揭所得稅法之規定一直未變更，僅闡釋該稅法之
行政院及財政部之函釋變更，上開函釋之變更自應依法追溯至首開稅法頒佈時生效適
用，又系爭八十一年度之「品位加給」及「技術津貼」，中科院於當期發放時，縱未
依法扣繳，但再審原告該所得既非免稅所得，亦未依法申報，且未逾核課期間，況政
府機關之扣繳義務人，一般以機關首長或會計人員之自然人名義行之，而應補繳系爭
「品位加給」或「技術津貼」所得稅者，為數十百人，金額龐大，顯然無從向扣繳義
務人追繳，依所得稅法第八十九條第二項前段規定，稽徵機關自得逕向納稅義務人徵
收，是再審被告予以補徵，並非無據，再審原告謂本件應先向中科院要求追償，並由
中科院負賠償之責云云。核無足取。從而原處分洵無違誤，一再訴願決定，遞予維持
，均無違誤，乃駁回再審原告前訴訟程序之訴。核原判決所適用之法規與本案應適用
之現行法規並無違背；與解釋判例亦無牴觸。茲再審意旨仍執前詞，指本件所得稅之
課徵為違憲違法云云，顯係一己法律見解之歧異，揆諸首揭說明，要不得執為再審之
理由。至再審原告其餘主張，亦無一與行政訴訟法第二百七十三條第一項、第二項所
列情形相符，其再審之訴顯無理由，應予駁回。本件事實已臻明確，無行言詞辯論及
命中科院參加之必要；又本件再審之訴顯無再審理由，則行政院是否應負行政督導不
周之責，以及應否命中科院賠償再審原告之損失及利息支出部分，已無從審究，均併
此明。
據上論結，本件再審之訴為無理由，爰依行政訴訟法施行法第二條、第三條、行政訴
訟法第二百七十八條第二項、第九十八條第三項前段，判決如主文。
中　　華　　民　　國　　九十一　　　年　　　七　　　　月　　　十八　　　日
                    最 高 行 政 法 院  第 二 庭
                                審 判 長 法  官　　　陳　石　獅
                                         法  官      吳  錦  龍
                                         法  官　　　彭　鳳　至
                                         法  官　　　高　啟　燦
                                         法  官　　　黃　合　文
右  正  本  證  明  與  原  本  無  異
　　　　　　　　　　　　　　　　　　　　 法院書記官　王  福  瀛
中　　華　　民　　國　　九十一　　　年　　　七　　　　月　　　十九　　　日
